【裁判字號】    99,上訴,3663
【裁判日期】    991029
【裁判案由】    毒品危害防制條例
【裁判全文】
臺灣高等法院刑事判決                99年度上訴字第3663號
    上訴人
    即被告  甲○○
上列上訴人因違反毒品危害防制條例案件，不服臺灣板橋地方法
院 99年度訴字第2075號，中華民國99年9月23日第一審判決（起
訴案號：臺灣板橋地方法院檢察署99年度毒偵字第4447號），提
起上訴，判決如下：
    主  文
上訴駁回。
    理  由
一、不服地方法院第一審判決上訴，須提出上訴書狀，並敘述具
    體理由，為上訴必備程式；所提書狀未敘述上訴理由，或僅
    曾以言詞陳述上訴理由，應於上訴期間屆滿後20日內補提理
    由書於原審法院。原審法院認逾期未補提上訴理由，應定期
    間先命補正；逾期未補正，為上訴不合法律上程式，應以裁
    定駁回。如已提出上訴理由，但所提非屬具體理由，則由第
    二審法院以上訴不合法律上程式，判決駁回。刑事訴訟法第
    350 條、第362 條與第367 條明文規定。
二、原判決認定被告甲○○施用第一級毒品犯行已經被告坦白承
    認。獲案時所採集尿液經送請檢驗證實呈鴉片類陽性反應，
    犯罪事實明確，審酌被告業經觀察、勒戒及強制戒治之矯治
    程序，並由臺灣板橋地方法院檢察署檢察官分別以90年度戒
    毒偵字第428 號、97年度戒毒偵字第474 號為不起訴處分確
    定，且曾於98年9 月5 日間，因施用第一級毒品案件，經原
    審以99年度訴字第70號判處有期徒刑8 月，提起上訴，經本
    院於99年8 月31日以99年度上訴字第1828號駁回上訴，有本
    院被告前案紀錄表及各該判決書份可憑，竟不知警惕，再為
    本案犯行，顯見不思悔改、自制力不佳。又被告雖於原審陳
    稱其曾參加減害計畫（即美沙冬替代療法）；惟按違反毒品
    危害防制條例第10條之罪者，『於犯罪未發覺前』，自動向
    行政院衛生署指定之醫療機構請求治療，醫療機構免將請求
    治療者送法院或檢察機關。依前項規定『治療中』經查獲之
    被告或少年，應由檢察官為不起訴處分或由少年法院為不付
    審理裁定，但以一次為限，毒品危害防制條例第21條第1 項
    、第2 項定有明文。而上述條例第21條第2 項所稱『依前項
    規定治療中經查獲』係指依該條第1 項規定，犯同條例第10
    條之罪者，於犯罪未發覺前，自動向行政院衛生署指定之醫
    療機構請求治療，而於治療中始經查獲該項未發覺之犯罪而
    言。至於治療完畢後再犯施用毒品之罪而被查獲者，並不包
    括在內。被告於原審辯稱其於98年12月11日至99年1 月5 日
    止，曾在聯合醫院昆明院區接受美沙冬替代治療等情，雖有
    被告庭呈該院99年1 月5 日北市衛醫字第0101090517號診斷
    證明書可憑；然被告於99年4 月12日23時許再為本案犯行，
    顯屬治療完畢後再犯施用毒品之罪而被查獲，核與毒品危害
    防制條例第21條第1 項、第2 項規定之要件不符，自難獲寬
    待；惟施用毒品犯行本質係自戕行為，反社會性程度較低，
    參酌被告坦承犯行等一切情狀，就所違犯毒品危害防制條例
    第10條第1 項施用第一級毒品罪，累犯，量處有期徒刑9 月
    。經核並無違法、失當。
三、被告上訴意旨略以：「被告於本案犯行前，98年12月11日，
    已自動接受美沙冬替代療法，顯見被告確有戒毒決心，原審
    未見及此而未依刑法第59條減刑，顯有違誤。」云云。
    經查：
（一）被告前因施用毒品案件，多次經送觀察、勒戒及強制戒治
      ，再犯本案施用第一級毒品罪行，顯見戒治並不具成效。
（二）原審已詳述被告雖曾於98年12月11日接受美沙冬替代療法
      ，但既於99年4 月12日23時許再為本案犯行，核屬治療完
      畢後再犯施用毒品之罪而被查獲，與毒品危害防制條例第
      21條第1 項、第2 項規定之要件不符，自難獲寬待的理由
      ，檢察官逕行起訴、原審依法判決，於法並無不合。
（三）被告於本案構成累犯，具有法定加重事由，原審僅判處有
      期徒刑9月，處刑適當，並無量刑過重情形。
（四）被告引前述曾經接受美沙冬替代療法之事由據為請求依刑
      法第59條規定減輕其刑之上訴理由；然被告所稱曾接受美
      沙冬替代療法一情，並不符合毒品危害防制條例第21條第
      1 項、第2 項之規定，已如前述，更不符合刑法第59條犯
      罪情狀顯可憫恕之要件。
四、上訴理由不足以認原判決有何不當或違法。被告上訴不合法
    ，應予駁回，並不經言詞辯論為之。依刑事訴訟法第367 條
    前段、第372 條，判決如主文。
中    華    民    國    99    年    10    月    29    日
                  刑事第六庭  審判長法  官  邱同印
                                    法  官  吳淑惠
                                    法  官  郭豫珍
以上正本證明與原本無異。
如不服本判決，應於收受送達後10日內向本院提出上訴書狀，其
未敘述上訴之理由者並得於提起上訴後10日內向本院補提理由書
（均須按他造當事人之人數附繕本）「切勿逕送上級法院」。
                                    書記官  陳采薇
中    華    民    國    99    年    11    月    1     日
附錄：本案論罪科刑法條全文
毒品危害防制條例第10條
施用第一級毒品者，處 6 月以上 5 年以下有期徒刑。
施用第二級毒品者，處 3 年以下有期徒刑。

司法院資訊處製作；財團法人民間司法改革基金會備份。
